臺灣新北地方法院民事裁定
110年度消債更字第211號
聲  請  人  蔡慶中  
            謝宗安律師(法扶律師)

上列當事人因消費者債務清理事件聲請更生，本院裁定如下：
    主  文
聲請人蔡慶中自中華民國一一一年六月二十一日上午十一時起開
始更生程序。
命司法事務官進行本件更生程序。
    理  由
一、按債務人不能清償債務或有不能清償之虞者，得依本條例所
    定更生或清算程序，清理其債務；本條例所稱消費者，係指
    5年內未從事營業活動或從事小規模營業活動之自然人，前
    項小規模營業係指營業額平均每月新臺幣（下同）20萬元以
    下者；債務人無擔保或無優先權之本金及利息債務總額未逾
    1,200萬元者，於法院裁定開始清算程序或宣告破產前，得
    向法院聲請更生，消費者債務清理條例（下稱消債條例）第
    3條、第2條第1項、第2項、第42條第1項分別定有明文。又
    債務人對於金融機構負債務者，在聲請更生或清算前，應向
    最大債權金融機構請求協商債務清償方案，或向其住、居所
    地之法院或鄉、鎮、市、區調解委員會聲請債務清理之調解
    ；債務人為前項請求或聲請，應以書面為之，並提出財產及
    收入狀況說明書、債權人及債務人清冊，及按債權人之人數
    提出繕本或影本，亦為消債條例第151條第1項、第2項所明
    定。再法院開始更生程序之裁定，應載明其年、月、日、時
    ，並即時發生效力；法院裁定開始更生或清算程序後，得命
    司法事務官行更生或清算程序，消債條例第45條第1項、第1
    6條第1項前段亦定有明。
二、本件聲請意旨略以：聲請人原於市場經營農產品批發零售(
    商號：正慶行)，惟於民國106年間認識同為市場攤商之李茂
    林，並經李茂林鼓吹聲請人投資其天婦羅之事業，聲請人誤
    信而不斷投入資金，導致聲請人短缺現金無法給付貸款、車
    貸及員工薪資，僅能向中租迪和公司辦理貸款復向地下錢莊
    借款，進而積欠大筆債務，聲請人無力償還，爰聲請本件更
    生等語。
三、經查：
  ㈠按消債條例第2條第1、2項規定：「本條例所稱消費者，指五
    年內未從事營業活動或從事小規模營業活動之自然人」、「
    前項小規模營業指營業額平均每月新臺幣二十萬元以下者」
    ，查聲請人於聲請前5年之105年至108年10月間為正慶行之
    負責人(統一編號：00000000，見本院卷第116至117)，而正
    慶行於上開期間每月銷售總額平均未逾20萬元，有財政部北
    區國稅局基隆分局111年6月7日北區國稅基隆銷字第1111033
    228號函可稽(本院卷第193頁)，堪認聲請人所從事之小規模
    營業活動合於上揭規定，屬本條例之消費者。
  ㈡聲請人主張前因不能清償債務，向本院聲請消費者債務前置
    調解，經本院以110年度司消債調字第39號受理，惟調解不
    成立等情，業經本院依職權調閱調解卷宗查閱無訛。是以，
    本件聲請人所為本件更生聲請可否准許，應審究聲請人其現
    況是否有不能清償債務或有不能清償之虞之情事而定。
  ㈢聲請人主張名下除機車乙台(1997出廠，價值約3,000元)、汽
    車乙台(2002年出廠，已報廢)外，無相當財產得以清償債務
    ，現以打零工、載運資源回收物為業，每月收入約1萬8,000
    元等情，據其提出全國財產稅總歸戶財產查詢清單、105年
    至109年綜合所得稅各類所得資料清單、勞工保險被保險人
    投保資料暨明細、集保戶往來參加人明細資料表（含帳號）
    、保管帳戶客戶餘額表、客戶存券異動明細表、各專戶無資
    料明細表、投資人於清算交割銀行未開戶明細表、中華民國
    人壽保險商業同業公會保險業通報作業資訊系統資料查詢結
    果表、存摺封面及內頁影本、收入切結書等件為憑（見調解
    卷第8至14頁，本院卷第35至54頁、第61至103頁），則本院
    暫以1萬8,000元作為聲請人每月所得處分之數額。
  ㈣按債務人必要生活費用，以最近1年衛生福利部或直轄市政府
    所公告當地區每人每月最低生活費1.2倍定之；債務人聲請
    更生或清算時所提財產及收入狀況說明書，其表明每月必要
    支出之數額，與本條例第64條之2第1項、第2項規定之認定
    標準相符者，毋庸記載原因、種類及提出證明文件，消債條
    例第64條之2第1項、第43條第7項分別定有明文。參以111年
    度新北市每人每月最低生活費用1萬5,800元，依此每人每月
    生活所必需之費用應為1萬8,960元（計算式：1萬5,800 元×
    1.2 ＝1萬8,960元），是聲請人主張其生活所必需之費用為1
    萬5,499元（見調解卷第4頁反面），應屬可採。
  ㈤綜上，聲請人現每月可支配所得1萬8,000元，扣除上開每月
    必要生活支出後，僅有餘額2,501元（計算式：18,000元－15
    ,499元＝2,501元）可供償債，而依聲請人所陳報債務總額約
    351萬4,057元（見調解卷第6頁），縱以聲請人前揭每月可
    支配收入扣除每月生活必要支出所剩餘額全數用以清償債務
    ，尚需逾117年始能將之清償完畢，本院審酌聲請人現況之
    財產、勞力、年齡及信用等清償能力，以聲請人目前每月收
    入扣除每月合理之基本生活費用後，堪認其客觀上處於因欠
    缺清償能力而不足以清償債務之經濟狀態，自符合消債條例
    第3 條所定之要件。
四、綜上所述，本件聲請人確有不能清償債務之虞之情事，又所
    負無擔保或無優先權之本金及利息債務總額未逾1,200萬元
    ，亦未經法院裁定開始清算程序或宣告破產，復查無消債條
    例第6條第3項、第8條或第46條各款所定駁回更生聲請之事
    由存在，則聲請人聲請本件更生，洵屬有據，應予准許。
五、至於聲請人於更生程序開始後，應另提出足以為債權人會議
    可決或經法院認為公允之更生方案以供採擇，俾免更生程序
    進行至依消債條例第61條規定應行清算之程度，附此敘明。
六、依消債條例第11條第1項、第45條第1項、第16條第1項，裁
    定如主文。
中　　華　　民　　國　　111 　年　　6 　　月　　21　　日
                  民事第一庭    法　官　洪任遠
上為正本係照原本作成
本件不得抗告
本裁定已於111年6月21日上午11時公告。
中　　華　　民　　國　　111 　年　　6 　　月　　21　　日
                                書記官　黃翊芳